臺灣高雄地方法院民事判決　九十三年度重訴字第二三一號
　　原　　　告　　唐榮鐵工廠股份有限公司
　　法定代理人　　壬○○
　　訴訟代理人　　林慶雲律師
　　被　　　告　　甲○○○
　　　　　　　　　辛○○
　　　　　　　　　丁○○
　　右三人共同　　乙○○
　　訴訟代理人
　　被　　　告　　己○○
　　　　　　　　　戊○○
　　　　　　　　　子○○
　　　　　　　　　癸○○
　　　　　　　　　丙○○
　　　　　　　　　丑○○
　　　　　　　　　庚○○
右當事人間拆屋還地等事件，經本院於民國九十三年七月十四日言詞辯論終結，判決
如左：
    主      文
被告甲○○○應將坐落高雄市○○區○○段三小段第一三、二二地號土地內之如附圖
所示甲部分之地上物予以拆除騰空返還予原告，並應自民國八十八年四月二十六日起
至交還前開土地之日止，按年給付原告新台幣捌萬玖仟零伍元之損害金。
被告庚○○應將坐落高雄市○○區○○段三小段第一三、二二地號土地內之如附圖所
示乙1部分之地上物予以拆除騰空返還予原告，並應自民國八十八年四月二十六日起
至交還前開土地之日止，按年給付原告新台幣壹萬仟壹佰玖拾玖元之損害金。
被告辛○○、己○○應將坐落高雄市○○區○○段三小段第一三地號土地內之如附圖
所示乙2部分之地上物予以拆除騰空返還予原告，並應自民國八十八年四月二十六日
起至交還前開土地之日止，按年給付原告新台幣貳萬零陸佰肆拾元之損害金。
被告戊○○、丁○○應將坐落高雄市○○區○○段三小段第一三、二二地號土地內之
如附圖所示丙部分之地上物予以拆除騰空返還予原告，並應自民國八十八年四月二十
六日起至交還前開土地之日止，按年給付原告新台幣貳萬壹仟捌佰捌拾壹元之損害金
。
被告子○○、癸○○應將坐落高雄市○○區○○段三小段第一三地號土地內之如附圖
所示丁部分之地上物予以拆除騰空返還予原告，並應自民國八十八年四月二十六日起
至交還前開土地之日止，按年給付原告新台幣貳萬零陸佰肆拾元之損害金。
被告丙○○、丑○○應將坐落高雄市○○區○○段三小段第一三地號土地內之如附圖
所示乙2部分之地上物予以拆除騰空返還予原告，並應自民國八十八年四月二十六日
起至交還前開土地之日止，按年給付原告新台幣貳萬壹仟伍佰捌拾壹元之損害金。
原告其餘之訴駁回。
訴訟費用由被告甲○○○負擔百分之四十七、被告庚○○負擔百分之七、被告辛○○
、己○○負擔百分之十一、被告戊○○、丁○○負擔百分之十二、被告子○○、癸○○負擔百分之十一、被告丙○○、丑○○負擔百分之十二。
本判決關於原告勝訴部分於原告以新台幣貳佰零柒萬元、拾壹萬元、肆拾捌萬元、
伍拾貳萬元、參拾壹萬元、伍拾壹萬元分別為被告甲○○○、庚○○、辛○○及己○○、戊○○及丁○○、子○○及癸○○、丙○○及丑○○供擔保後得假執行。
原告其餘假執行之聲請駁回。
    事實及理由
一、本件被告己○○、戊○○、子○○、癸○○、丙○○、丑○○、庚○○未於言詞
    辯論期日到場，經核無民事訴訟法第三百八十六條所列各款之情形，爰依原告之
    聲請，准由其一造辯論而為判決。
二、本件原告起訴主張坐落高雄市○○區○○段三小段第一三、二二地號土地為伊所
    有，詎被告甲○○○、庚○○、辛○○及己○○、戊○○及丁○○、子○○及癸○○、丙○○及丑○○乃自伊取得系爭土地之時即分別無權予以佔用，並各在其
    上興築未經保存登記之如附圖所示甲（占用二二地號面積一九八平方公尺、一三
    地號面積六平方公尺）、乙1（占用二二地號面積十二平方公尺、一三地號面積
    十七平方公尺）、乙2（占用一三地號面積四四平方公尺）、丙（占用二二地號
    面積五平方公尺、一三地號面積四二平方公尺）、丁（占用一三地號面積四四平
    方公尺）、戊（占用一三地號面積四六平方公尺）部分之建物居住使用，今被告
    於上開土地既係無權占有，依法自應將其等各占用部分予以拆除並為返還，且被
    告無權占有期間乃受有相當於租金之利益，此自係無法律上之原因而受有之不當
    利得，並因此致伊權益受損，被告於最近五年間（自八十八年四月二十六日起）
    每年自應各給付伊依法定租金之以土地申報地價年息百分之十計算之不當利得，
    為此乃依所有物返還請求權及不當得利之法律關係提起本訴，請求判令：(1)被告
    甲○○○應將如附圖所示甲部分之地上物予以拆除騰空返還，並自民國八十八年
    四月二十六日起至交還前開土地之日止，按年給付新台幣（下同）十七萬八千零
    九元之損害金；(2)、被告庚○○應將如附圖所示乙1部分之地上物予以拆除騰空
    返還，並自八十八年四月二十六日起至交還前開土地之日止，按年給付二萬六千
    零九十八元之損害金；(3)、被告辛○○、己○○應將如附圖所示乙2部分之地上
    物予以拆除騰空返還，並自八十八年四月二十六日起至交還前開土地之日止，按
    年給付四萬一千二百八十五元之損害金；(4)、被告戊○○、丁○○應將如附圖所
    示丙部分之地上物予以拆除騰空返還，並自八十八年四月二十六日起至交還前開
    土地之日止，按年給付四萬三千七百六十二之損害金；(5)、被告子○○、癸○○
    應將如附圖所示丁部分之地上物予以拆除騰空返還，並自八十八年四月二十六日
    起至交還前開土地之日止，按年給付四萬一千二百八十五之損害金；(6)、被告丙○○、丑○○應將如附圖所示戊部分之地上物予以拆除騰空返還，並自八十八年
    四月二十六日起至交還前開土地之日止，按年給付四萬三千一百六十二之損害金
    ；(7)、願供擔保請准為假執行之宣告。
三、被告己○○、戊○○、癸○○、丑○○、庚○○未於言詞辯論期日到場，亦未提
    出之書狀作何聲明或陳述。
四、被告子○○、丙○○於最後言詞辯論期日未到場，據其以前到場聲明及陳述則與
    被告甲○○○、辛○○、丁○○同以伊等自日據時代即占有該地迄今，如認原告
    請求有理，請求原告應予拆遷補償或請原告於重建後使其等得以優惠購買等語為
    辯，並聲明求為判決駁回原告之訴及假執行之聲請。
五、本件原告主張系爭二地號土地為伊所有，而被告於前即各在其上興築有如附圖所
    示甲、乙1、乙2、丙、丁、戊部分之地上物等情，此有原告所提與事實相符之地
    籍圖謄本、土地登記謄本等件在卷可稽，而上開地上物占有位置及面積並經本院
    會同高雄市政府三民地政事務所人員到場勘測屬實，並製有勘驗筆錄及土地複丈
    成果圖等件附卷足稽，自堪信原告主張為真實。今被告所有上開各地上物既占有
    原告所有系爭土地，且其占有並未得原告之同意，而上該建物或為一層磚造石棉
    瓦或鐵皮建物，或為二層磚造建物，且均屬違章建物，其拆除於社會經濟並無甚
    影響，上開地上物自已因無權占有原告所有上開土地而均應予以拆除並返還土地
    予原告，從而本件原告依民法第七百六十七條規定請求被告應各將如附圖所示甲
    、乙1、乙2、丙、丁、戊部分之地上物予以拆除，並將其等占有之土地予以返還
    ，依法洵無不合，自應予准許。至被告雖辯稱原告應予拆遷補償或另行建屋予其
    等優惠價購云云，惟被告無權占有原告土地除有時效取得外原即應予拆除返還，
    原告並無義務另予補償或為其他利於被告之舉，被告所辯均無足採，附此敘明。
六、按依不當得利之法則請求返還不當得利，以無法律上之原因而受利益，致他人受
    有損害為其要件，故其得請求返還之範圍，應以對方所受之利益為度，非以請求
    人所受損害若干為準，無權占有他人土地，可能獲得相當於租金之利益為社會通
    常之觀念，是被上訴人抗辯其占有系爭土地所得之利益，僅相當於法定最高限額
    租金之數額，尚屬可採，又建築房屋之基地租金，依土地法第一百零五條準用同
    法第九十七條規定，以不超過該土地申報價額年息百分之十為限，而該條所謂土
    地價額，依土地法施行法第二十五條規定，係指法定地價而言，又法定地價，依
    土地法第一百四十八條規定，係指土地所有權人依土地法所申報之地價，在平均
    地權條例施行區域，當係指土地所有權人於地政機關舉辦規定地價或重新規定地
    價之時，於公告申報地價期間內自行申報之地價而言，未於該期間內申報者，則
    應以公告地價為其申報之地價，最高法院六十一年台上字第一六九五號、七十五
    年度台上字第三七八號分別著有判例或判決。查系爭土地乃位高雄市○○區○○
    街附近之私設巷道即鎮安巷之內（愛河東岸、九如三路之北、十全三路以南之原
    告廠區內），其附近均屬違章建物，且以鎮安巷為唯一之聯外道路，現場陳住家
    外別無任何商業活動乙節，此經本院到場勘驗屬實，並製有勘驗筆錄在卷可憑，
    另系爭第一三地號土地自於八十六年七月間起迄今之申報地價均為每平方公尺九
    千三百八十三元，公告現值為每平方公尺三萬二千八百九十三元，另第二二地號
    土地自於八十六年七月間起迄今之申報地價均為每平方公尺八千七百零六元，其
    公告現值則為每平方公尺三萬零三百零八元乙節，此為兩造所不爭執，並有土地
    登記謄本、地價謄本等件在卷可稽，是被告甲○○○、庚○○、辛○○及己○○
    、戊○○及丁○○、子○○及癸○○、丙○○及丑○○等各人所有上開地上物既
    均無權占用原告所有系爭土地分別有二百零四、二十九、四十四、四十七、四十
    四、四十六平方公尺，依社會通常之觀念，其等自因此可能獲得相當於法定最高
    限額租金數額範圍之租金利益自明，而被告甲○○○、庚○○、辛○○及己○○
    、戊○○及丁○○、子○○及癸○○、丙○○及丑○○等各人占用之上開土地依
    原告主張之法定最高租金限額計算結果，其等每月應負擔之租金額分為一萬四千
    八百三十四元、二千二百元、三千四百四十元、三千六百四十七元、三千四百四
    十元、三千五百九十七元，惟該地位處偏僻之處，商業機能全無高，是依被告占
    有之面積、該地之公告現值、土地使用分區、地處狀況及現今經濟景氣情況觀之
    ，此之平均每月租金數額與現實社會經濟狀況相衡實屬過高，本院認應以系爭土
    地公告地價百分之五計算其相當於租金之損害較屬相當，則其得對被告甲○○○
    、庚○○、辛○○及己○○、戊○○及丁○○、子○○及癸○○、丙○○及丑○○等各人請求之每年相當於租金之金額即各為八萬九千零五元【｛（8706×198
    ）＋（9383×6）｝×0.05＝89005】、一萬三千一百九十九元【｛（8706×12）
    ＋（9383×17）｝×0.05＝13199】、二萬零六百四十三元【9383×44×0.05＝
    20643】、二萬一千八百八十一元【｛（8706×5）＋（9383×42）｝×0.05＝
    21881】、二萬零六百四十三元【9383×44×0.05＝20643】、二萬一千五百八十
    一元【9383×46×0.05＝21581】，從而本件原告依不當得利之法律關係請求被
    告被告甲○○○、庚○○、辛○○及己○○、戊○○及丁○○、子○○及癸○○
    、丙○○及丑○○各應給付自八十八年四月二十六日起至交還前開土地之日止，
    按年以上開金額計算之損害金，依法即無不合，自應予准許，其逾此範圍外之請
    求即為無據，應予駁回。
七、本件原告陳明願供擔保請准為假執行之宣告，經核並無不合，爰就原告勝訴部分
    ，酌定相當之擔保金額准許之，至原告敗訴部分，其假執行之聲請即失所依附，
    應予駁回。
八、據上論結：本件原告之訴為一部有理由、一部無理由，合依民事訴訟法三百八十
    五條第一項前段、第八十五條第一項但書、第七十九條、第三百九十條第二項，
    判決如主文。
中　　　華　　　民　　　國　　九十三　　年　　　七　　　月　　二十三　　日
　　　　　　　　　　　　　　　民事第五庭
~B法　官　黃　宏　欽
右為正本係照原本作成。
如不服本判決，應於判決送達後廿日內，向本院提出上訴狀並表明上訴理由，如於本
判決宣示後送達前提起上訴者，應於判決送達後十日內補提上訴理由書（須附繕本）。
中　　　華　　　民　　　國　　九十三　　年　　　七　　　月　　 二十三　 日
~B法院書記官　史華齡
